【裁判字號】    99,消債更,126
【裁判日期】    991028
【裁判案由】    更生事件
【裁判全文】
臺灣臺南地方法院民事裁定           99年度消債更字第126號
債  務  人  甲○○○○○○
代  理  人  宋錦武律師
上列當事人依消費者債務清理條例，聲請更生事件，本院裁定如
下：
    主  文
債務人游悅綾自民國九十九年十月二十八日下午五時起開始更生
程序，並命司法事務官進行本件更生程序。
    理  由
一、按債務人不能清償債務或有不能清償之虞者，得依本條例所
    定更生或清算程序，清理其債務；債務人對於金融機構因消
    費借貸、自用住宅借款、信用卡或現金卡契約而負債務，在
    聲請更生或清算前，應提出債權人清冊，以書面向最大債權
    金融機構請求協商債務清償方案，並表明共同協商之意旨；
    自債務人提出協商請求之翌日起逾三十日不開始協商，或自
    開始協商之翌日起逾九十日協商不成立，債務人得逕向法院
    聲請更生或清算，消費者債務清理條例第3條、第151條第1
    項及第153條分別定有明文。又法院裁定開始更生或清算程
    序後，得命司法事務官進行更生或清算程序，必要時得選任
    律師、會計師或其他適當之自然人或法人一人為監督人或管
    理人，復為同條例第16條第1項所明定。
二、本件聲請意旨略以：債務人有不能清償債務之情事，前已提
    出債權人清冊，以書面向最大債權金融機構台銀人壽保險股
    份有限公司（下稱台銀人壽公司）請求協商債務清償方案，
    ，惟台銀人壽公司表示礙難同意，而拒絕協商。債務人無擔
    保或無優先權之債務總額未逾1,200萬元，復未經法院裁定
    開始清算程序或宣告破產，爰聲請更生等語。
三、經查，本件債務人曾就其積欠台銀保險公司之連帶保證債務
    ，於99年3月29日向最大債權金融機構台銀人壽公司請求共
    同協商債務清償方案，詎台銀人壽公司表示系爭債務為保證
    債務，並未納入銀行公會所定之前置協商範圍而拒絕協商之
    情，並提出台南虎尾寮郵局第609號存證信函1份為證，復經
    本院依職權於99年10月21日以電話詢問台銀人壽公司承辦人
    員王怡文：「（問：貴公司提供債務人之具體協商方案為何
    ？）答：系爭債務為保證債務，並未納入銀行公會所定之前
    置協商範圍而拒絕協商。另債務人欲以100,000元，免除其
    連帶保證之責，亦礙難同意。」此有公務電話紀錄表附卷可
    稽，自堪信債務人主張其已與最大債權金融機構台銀人壽公
    司請求共同協商債務清償方案，而台銀保險公司拒絕協商之
    事實屬實。依首揭消費者債務清理條例第151條第1項之規定
    ，採協商前置主義，其提案理由說明略謂：「…債務人對於
    金融機構因消費借貸、自用住宅借款、信用卡或現金卡契約
    而負債務，其法律關係較單純明確，金融機構並已訂有債務
    協商機制，如能協商成立，債務人或不須依本條例聲請更生
    或清算，可疏減法院負擔，有效分配司法資源…」，乃著眼
    於上開類型之債務法律關係較為單純之故。而按保證契約具
    有從屬性，在法律關係上，乃依附於主債務之原因關係而存
    在，又因保證債務具有從屬性之故，故而其形態，無論於內
    容、種類及體態，原則上均應與主債務之內容、種類及體態
    相同，基此，保證債務之主債務，如係上開條文所指之消費
    借貸、自用住宅借款、信用卡或現金卡契約類型，因保證債
    務之內容、種類及體態均同於主債務，解釋上，自應認合於
    該條文所特別規範之法律關係較單純明確之類型，而有該條
    所定協商前置之適用。又依消費者債務清理條例第153條規
    定：「自債務人提出協商請求之翌日起逾30日不開始協商，
    或自開始協商之翌日起逾90日協商不成立，債務人得逕向法
    院聲請更生或清算」。本件債務人對台銀人壽公司之債務雖
    係保證債務，依前述即應辦理前置協商，是台銀人壽公司於
    99年3月30日收受債務人聲請共同協商債務清償之信件，距
    債務人提出本件更生聲請時即99年8月13日，已逾30日，揆
    諸前揭規定，債務人得逕向法院聲請更生。
四、又查債務人主張其經濟困難，僅積欠台銀人壽公司保證債務
    ，無擔保或無優先權之債務總額未超過1,200萬元，名下財
    產僅有機車一部，而債務人僅係一般消費者，未曾從事營業
    之事實，有債務人提出之財產及收入狀況說明書、債權人清
    冊、債務人清冊、財團法人金融聯合徵信中心當事人綜合信
    用報告之協商前置專用債權人清冊、戶籍謄本、債務人97、
    98年度綜合所得稅各類所得資料清單、財產歸屬清單、銀行
    存摺影本、機器腳踏車行車執照影本、勞工保險被保險人投
    保資料表等文件為證，並經本院依職權調取債務人之勞健保
    資料、電子稅務閘門財產所得調件明細表等文件審閱無訛，
    核屬相符，應堪認債務人之上開主張為真正。又聲請人積欠
    台銀保險公司保證債務現為2,188,264元（含本金70萬元、
    利息1,208,108元、違約金280,156元），亦據台銀人壽公司
    回覆本院屬實；而經審閱上述債務資料，參以本院所查詢聲
    請人財產歸屬資料，可知聲請人名下僅有機車一部，別無其
    他資產，又觀諸債務人綜合所得稅各類所得資料清單，債務
    人97年度綜合所得為42,199元、98年度綜合所得187,79 6元
    ，其於聲請前置協商前2年內之綜合所得為229,995元，平均
    每月薪資收入約僅9,583元（計算式：229,995元12個月
    2年＝9,583元，小數點以下，四捨五入）；另債務人自陳現
    從事家庭代工，月薪約為15,000元，故債務人歷年來之薪資
    本屬不高，又須獨立扶養2名幼子並支出必要生活費用，債
    務人年屆40，變更工作、求職即屬不易，況債務人係從事低
    技術性之勞動工作，如欲賺取更高收入，據以清償上述債務
    ，顯屬不易，足認聲請人聲請之時，確有不能清償債務之虞
    ，自有循更生程序，清理債務之必要。
四、綜上所述，聲請人係一般消費者，並未從事營業活動，其已
    達不能清償債務或有不能清償債務之虞之程度。所負無擔保
    或無優先權之債務在1,200萬元以下，且最大債權金融機構
    自債務人提出協商請求之翌日起逾30日不開始協商，又未經
    法院裁定開始清算程序或宣告破產，另查無消債條例第6條
    第3項、第8條或第46條所定應駁回更生聲請之事由存在。則
    聲請人本件更生之聲請，核屬有據，應予准許。並命司法事
    務官進行本件更生程序。
五、依消債條例第16條第1 項、第45條第1 項，裁定如主文。
中    華    民    國    99    年    10    月    28    日
                  民事第一庭    法  官  蔡雅惠
以上正本證明與原本無異。
本裁定不得抗告。
本裁定已於99年10月28日下午5時公告。
中    華    民    國    99    年    10    月    28    日
                                書記官  詹書瑋

司法院資訊處製作；財團法人民間司法改革基金會備份。
